【裁判字號】    97,簡上,941
【裁判日期】    971125
【裁判案由】    偽造文書等
【裁判全文】
臺灣臺中地方法院刑事判決             97年度簡上字第941號
上  訴  人  臺灣臺中地方法院檢察署檢察官
被      告  甲○○
上列上訴人因被告偽造文書等案件，不服本院民國97年9月9日97
年度簡字第724號第一審簡易判決（起訴案號：臺灣臺中地方法
院檢察署96年度偵字第12091號），提起上訴，本院管轄之第二
審合議庭判決如下：
    主    文
原判決撤銷。
甲○○行使偽造私文書，足以生損害於公眾及他人，處有期徒刑
肆月，減為有期徒刑貳月，如易科罰金，以新臺幣壹仟元折算壹
日，緩刑貳年。如臺灣臺中地方法院檢察署96年度他字第594號
卷第25頁所示之「車主委託汽車買賣代辦車輛過戶委託書」上偽
造之「乙○○」印文貳枚、簽名壹枚，第27頁所示之「汽車過戶
登記書」上偽造之「乙○○」印文壹枚、簽名壹枚，與偽造之「
乙○○」印章壹顆，均沒收。
    犯罪事實
一、甲○○與乙○○於民國94年底，合夥經營「能源汽車」中古
    汽車買賣，並由乙○○出資新臺幣（下同）50萬元，購入車
    牌號碼X9-3768號自小客車（下稱系爭自小客車），登記在
    乙○○名下，但交由甲○○管理，言明由甲○○負責尋找買
    主，但成交前之價格須經乙○○同意，賣車所得則由渠等均
    分。乙○○之弟並將系爭自小客車之車籍資料、行車執照、
    保險卡等交予甲○○保管。嗣因甲○○輾轉交予李金哲之一
    張金額30萬元之支票跳票，而積欠李金哲30萬元票據債務，
    甲○○竟基於意圖為自己不法利益之背信及行使偽造私文書
    犯意，於95年12月20日，未經乙○○同意，擅自委請不知情
    之汽車過戶代辦業者陳冠穎（原名陳佳鈴）及刻印店人員，
    偽刻「乙○○」之印章1枚後，再於「車主委託汽車買賣代
    辦車輛過戶委託書」上蓋用而偽造「乙○○」印文2枚，並
    偽簽「乙○○」之簽名1枚，及於「汽車過戶登記書」上蓋
    用而偽造「乙○○」印文1枚，並偽簽「乙○○」之簽名1枚
    ，而偽造該等表示乙○○委託他人辦理汽車過戶登記意思之
    私文書，並將之持往交通部公路總局臺中區監理所辦理過戶
    登記而行使之，而將系爭自小客車過戶予李金哲以抵償個人
    債務，足生損害於車輛監理機關對於車輛過戶登記業務管理
    之正確性及乙○○。
二、案經乙○○訴由臺灣臺中地方法院檢察署檢察官偵查起訴。
    理    由
一、訊據上訴人即被告（下稱被告）對上揭犯罪事實坦承不諱，
    核與乙○○、陳冠穎（原名陳佳鈴）、石玉山、李金哲等人
    於偵查中之證詞大致相符，並有如臺灣臺中地方法院檢察署
    96年度他字第594號卷第25頁之「車主委託汽車買賣代辦車
    輛過戶委託書」、第27頁之「汽車過戶登記書」影本在卷可
    憑，足認被告自白與事實相符，事證明確，被告上揭犯行堪
    以認定。
二、核被告所為，係犯刑法第216、210條之行使偽造私文書罪、
    刑法第342條第1項之背信罪。被告利用不知情之汽車過戶代
    辦業者陳冠穎（原名陳佳鈴）及刻印店人員偽造「乙○○」
    之印章，進而偽造上開辦理汽車過戶之私文書並提出而行使
    之，為間接正犯。又被告偽造「乙○○」印章、印文、簽名
    之行為，係其偽造私文書之部分行為；再被告偽造私文書後
    復持以行使，其偽造私文書之低度行為為行使之高度行為所
    吸收，均不另論罪。再被告係以行使偽造私文書為背信犯行
    之著手，為一行為觸犯上開行使偽造私文書、背信罪，為想
    像競合犯，應從一重之行使偽造私文書罪處斷。原審以被告
    罪證明確，予以論罪科刑，固非無見，惟原審就本件被告所
    犯具有想像競合犯關係之行使偽造私文書罪與背信罪，未從
    一重之行使偽造私文書罪處斷，而誤從一較輕之背信罪名論
    處，於法不合，檢察官執此提起上訴，為有理由，自應由本
    院予以撤銷改判。爰審酌被告為牟私利，竟偽造文書辦理汽
    車過戶，擅自處分合夥人之財物，而損害其權益，惟犯後尚
    能坦認犯行，且已與乙○○達成和解等一切情況，量處如主
    文第2項所示之刑，以示懲儆。又按被告行為後，中華民國
    96年罪犯減刑條例於96年7月4日公佈，於同年月16日施行，
    被告本件犯行係在96年4月24 日以前，且非中華民國96年罪
    犯減刑條例第3條所示不得減刑之罪，爰依中華民國96年罪
    犯減刑條例第2條第1項第3款，減其刑期2分之1，併諭知易
    科罰金之折算標準。再查被告未曾受有期徒刑以上刑之宣告
    ，有臺灣臺中地方法院檢察署刑案資料查註紀錄表及臺灣高
    等法院被告前案紀錄表在卷可按，被告坦承犯行，具有悔意
    ，復已與告訴人達成和解，有和解書在卷可佐，其經此教訓
    ，當知警惕而無再犯之虞，本院綜核各情，認所宣告之刑以
    暫不執行為適當，併予宣告緩刑2年，以啟自新。如臺灣臺
    中地方法院檢察署96年度他字第594號卷第25頁所示之「車
    主委託汽車買賣代辦車輛過戶委託書」上偽造之「乙○○」
    印文2枚、簽名1枚，第27頁所示之「汽車過戶登記書」上偽
    造之「乙○○」印文1枚、簽名1枚，與偽造之「乙○○」印
    章1顆（無證據證明業已滅失），均應依刑法第219條之規定
    予以宣告沒收。
據上論斷，應依刑事訴訟法第455條之1第1項、第3項、第369條
第1項前段、第364條、第299條第1項前段，刑法第216條、第210
條、第342條第1項、第55條、第41條第1項前段、第74條第1項第
1款、第219條，刑法施行法第1條之1，中華民國96年罪犯減刑條
例第2條第1項第3款、第7條、第9條，判決如主文。
中    華    民    國    97    年    11    月    25    日
                    刑事第12庭  審判長法  官  莊深淵
                                      法  官  廖慧如
                                      法  官  蔡建興
上為正本係照原本作成。
本件不得上訴。
                                      書記官  黃英寬
中    華    民    國    97    年    11    月    25    日
附錄論罪科刑法條：
刑法第210條：
  偽造、變造私文書，足以生損害於公眾或他人者，處5年以下
  有期徒刑。
刑法第216條：
  行使第210條至第215條之文書者，依偽造、變造文書或登載不
  實事項或使登載不實事項之規定處斷。
刑法第342條第1項：
  為他人處理事務，意圖為自己或第三人不法之利益，或損害本
  人之利益，而為違背其任務之行為，致生損害於本人之財產或
  其他利益者，處5年以下有期徒刑、拘役或科或併科1千元以下
  罰金。


司法院資訊處製作；財團法人民間司法改革基金會備份。
